【裁判字號】    98,上訴,3517
【裁判日期】    980930
【裁判案由】    毒品危害防制條例
【裁判全文】
臺灣高等法院刑事判決                98年度上訴字第3517號
上  訴  人  臺灣士林地方法院檢察署檢察官
被      告  甲○○
                    （另案臺灣台北監獄執行）
上列上訴人因被告違反毒品危害防制條例案件，不服臺灣士林地
方法院98年度審訴字第389號，中華民國98年7月22日第一審判決
（起訴案號：臺灣士林地方法院檢察署98年度毒偵字第490號）
，提起上訴，本院判決如下：
    主  文
上訴駁回。
    事  實
一、甲○○前因施用毒品案件，經法院裁定送觀察、勒戒後，認
    無繼續施用毒品之傾向，於民國97年7月14日執行完畢釋放
    出所，臺灣士林地方法院檢察署檢察官以97年度毒偵字第12
    1號、第577號為不起訴處分確定。詎猶不知悔改，於上開觀
    察、勒戒執行完畢釋放後5年內，復基於施用第一級毒品海
    洛因之犯意，於98年1月7日在台北縣汐止市○○○路不詳姓
    名朋友住處，施用第一級毒品海洛因1次，同日在同址，另
    基於第二級毒品甲基安非他命之犯意，施用第二級毒品甲基
    安非他命1次。嗣因其為列管之毒品調驗人口，於同年月8日
    ，經警採集尿液送驗，呈嗎啡、安非他命、甲基安非他命陽
    性反應，始查悉上情。
二、案經臺北市政府警察局大同分局移送臺灣士林地方法院檢察
    署檢察官偵查起訴。
    理  由
一、上開犯罪事實，業經被告於本院坦承不諱，並有濫用藥物檢
    驗報告、鑑定人結文、應受尿液檢驗人員檢體採集送驗紀錄
    表、濫用藥物尿液檢驗檢體監管紀錄表各1 份附卷可稽（見
    偵查卷第25頁至第27頁、第30頁），足認被告上開任意性自
    白與事實相符。本件事證明確，被告犯行洵堪認定，應依法
    論科。
二、核被告所為，係犯毒品危害防制條例第10條第1項之施用第
    一級毒品罪及同條例第2項之施用第二級毒品罪。被告施用
    第一級毒品海洛因及第二級毒品甲基安非他命前持有之低度
    行為，均為施用之高度行為所吸收，均不另論罪。又被告所
    為上開2次犯行，犯意各別，行為互殊、罪名不同，應予分
    論併罰。又被告前有如犯罪事實欄所示之施用毒品及強制戒
    治執行完畢之紀錄，此有本院被告前案紀錄表附卷足憑，是
    被告於觀察、勒戒執行完畢釋放後之5年內，本院自得予以
    審判。
三、原審認被告罪證明確，依毒品危害防制條例第10條第1項、
    第2項，審酌被告曾因施用毒品接受觀察、勒戒之紀錄，猶
    施用毒品、所生危害及其犯後坦承犯行等一切情狀，分別量
    處施用第一級、第二級毒品有期徒刑6月、4月，並定應執行
    刑8月及諭知易科罰金之折算標準。檢察官上訴意旨略以：
    量刑應以行為人之責任為基礎，並審酌一切情狀，尤應注意
    刑法第57條所列各款事項，為科刑輕重之標準，綜合考量，
    且刑之量定，應受比例原則、平等原則、罪刑相當原則之支
    配，使輕重得宜，罰當其罪，以符合法律授權之目的，為自
    由裁量權之內部界限，最高法院96年度臺上字第2357號、97
    年度臺上字第6874號判決意旨分別可資參照。被告於97年間
    因施用第一、二級毒品案件，經原法院以97年審訴字第209
    號判決處有期徒刑7月、4月，應執行有期徒刑9月確定。又
    因施用第一、二級毒品案件，經原法院以98年度審訴字第
    321號判決處有期徒刑8月、5月，應執行有期徒刑11月確定
    。被告再犯本件施用第一、二級毒品犯行，顯現其經前次矯
    治後，仍不知悔改，對刑罰之回饋力不佳，為使罰當其罪，
    以收一般及個別預防之效，實有酌量加重其刑之必要。本件
    原審判決就被告本次施用第一、二級毒品犯行，竟諭知較前
    開判決所宣告之刑為低之刑度，雖原審判決認被告係病患性
    犯人，惟施用毒品成癮應為如何之處遇，乃立法者之立法考
    量，屬於立法之核心領域，司法機關應予以尊重，立法者即
    認為施用毒品者有病患之特質，故特別設立觀察勒戒、強制
    戒治等治療程序，施用毒品者於治療後，再犯施用毒品罪者
    ，代表其治療無效而需以刑罰予以矯正，司法機關於個案判
    決時，應尊重立法者之立法考量，原審判決以被告具病患性
    犯人之特質，而予以輕判，顯係逾越法官之權限，殊屬不當
    ，且依原審判決之標準，豈非宣示「犯越多次施用毒品罪者
    ，越具病患性犯人之特質，而應更予以輕判」，不符國民感
    情，除難收矯治之效外，亦與比例原則、平等原則、罪刑相
    當原則有違云云。
四、按法院量刑裁量權之行使，為求個案裁判之妥當性，固應顧
    及比例原則與平等原則，惟量刑之輕重，係屬事實審法院得
    依職權自由裁量之事項，苟已斟酌刑法第57條各款所列情狀
    ，而未逾越法定刑度，亦未濫用其權限，不得遽指為違法。
    查施用第一級毒品，法定刑為6月以上5 年以下，施用第二
    級毒品，法定刑為3年以下有期徒刑，原審就被告施用第一
    級、第二級毒品，各量處有期徒刑6月、4 月，均在法定刑
    度內量處其刑，於法均無不合，原判決並已說明其科刑之依
    據，被告雖前有施用毒品之罪行，經受較重之判決，惟本件
    既為獨立之二罪，犯罪情節各異，斟酌一切情狀包括之前之
    處刑，而為科刑，殊無較之前之科刑為重之必要，檢察官就
    本件分別求處有期徒刑9月、6月，定應執行刑1年，尚非所
    宜，原審認事用法，核無不合，就刑罰裁量職權之行使，未
    逾越法律所規定之範圍，亦無濫用權限之情形，殊不能任意
    指摘原審量刑過輕，檢察官上訴意旨，徒以原審量刑過輕，
    求予撤銷改判，為無理由，應予駁回。
據上論斷，應依刑事訴訟法第368條，判決如主文。
本案經檢察官呂光華到庭執行職務。
中    華    民    國    98    年    9     月    30    日
                  刑事第二十一庭審判長法  官  蔡聰明
                                      法  官  許永煌
                                      法  官  趙文卿
以上正本證明與原本無異。
如不服施用第一級毒品部份判決，應於收受送達後10日內向本院
提出上訴書狀，其未敘述上訴之理由者並得於提起上訴後10日內
向本院補提理由書（均須按他造當事人之人數附繕本）「切勿逕
送上級法院」。
施用第二級毒品部分不得上訴。
                                      書記官  葉金發
中    華    民    國    98    年    9     月    30    日
附錄：本案論罪科刑法條全文
毒品危害防制條例第10條
施用第一級毒品者，處 6 月以上 5 年以下有期徒刑。
施用第二級毒品者，處 3 年以下有期徒刑。


司法院資訊處製作；財團法人民間司法改革基金會備份。
